【裁判字號】    88,訴,3362
【裁判日期】    890128
【裁判案由】    返還不當得利
【裁判全文】
臺灣臺中地方法院民事判決  八十八年度訴字第三三六二號
    原      告  庚○○
    被      告  甲○○○
                己○○
                丁○○○
                丙○○
                戊○○
    兼右  三人
    訴訟代理人  乙○○    住臺.
右當事人間請求返還不當得利事件，本院判決如左：
    主    文
原告之訴及其假執行之聲請均駁回。
訴訟費用由原告負擔。
    事    實
甲、原告方面：
一、聲明：
（一）被告乙○○應給付原告新台幣（下同）十四萬二千八百三十七元，及自民國八
      十八年十一月五日起，至清償日止，按週年利率百分之五計算之利息。
（二）其餘被告五人應各給付原告十九萬九千九百八十元，及自八十八年十一月五日
      起，至清償日止，按週年利率百分之五計算之利息。
（三）願供擔保，請准宣告假執行。
二、陳述：
（一）訴外人劉春成於八十七年十二月三十日死亡前，曾向訴外人台灣土地銀行借款
      六十萬元，作為渠之生活費及醫療費。借款後，所有之本金、利息均由原告支
      付，至八十八年十月十六日止，共計支付本利八十萬一千零八十二元，尚有本
      金十九萬八千七百七十九元未償還。
（二）又訴外人劉春成死亡時，喪葬費用共計支出八十萬元，係由原告與被告乙○○
      各支付四十萬元。
（三）茲因兩造均為訴外人劉春成之繼承人，對於上開債務各應負擔七分之一，但被
      告對於上開債務，卻均置之不理。爰依不當得利之法律關係，訴請被告各給付
      如聲明第一項、第二項所示之金額及自八十八年十一月五日（即起訴狀繕本送
      達翌日）起之法定遲延利息。
三、對被告抗辯所為之陳述：
（一）訴外人劉春成於借款時，意識清楚，六十萬元確為渠所借。
（二）八十萬元喪葬費用為被告丙○○所處理，相關之帳冊及收據均由伊保管，應由
      伊提出上開帳冊及收據。
四、證據：提出授權書、同意書、帳卡明細表、存摺、借據、授信約定書、病歷各一
    紙，土地謄本四紙，戶籍謄本七紙，取款條八紙，及利息收據五十六紙為證。並
    聲請訊問證人林賢曲、謝欽材。
乙、被告方面：
一、聲明：如主文所示；如受不利益判決，願供擔保，請准宣告免為假執行。
二、陳述：
（一）訴外人劉春成生前本即有存款，足夠渠之的日常生活所需，應無庸再向銀行借
      款，故否認渠曾向銀行借款六十萬元。
（二）訴外人劉春成於七十八年十二月間即已中風，應無可能再於該時向銀行借款，
      故否認原告所提之文件為渠為所親簽。
（三）於六十八年十月七日，訴外人劉春成已將部分財產分給原告及被告乙○○，並
      約定由該二人負責奉養渠。今原告竟向其餘被告五人請求六十萬元之生活費及
      醫療費，應屬無據。
三、證據：提出分產契約書、診斷書、繳款書各一紙為證。
    理    由
一、原告主張：訴外人劉春成於死亡前，曾向訴外人台灣土地銀行借款六十萬元。借
    款後，所有之本金、利息均由原告支付，至八十八年十月十六日止，共計支付本
    利八十萬一千零八十二元，尚有本金十九萬八千七百七十九元未償還。又訴外人
    劉春成死亡時，喪葬費用共計支出八十萬元，係由原告與被告乙○○各支付四十
    萬元。因兩造均為訴外人劉春成之繼承人，對於上開債務各應負擔七分之一，爰
    依不當得利之法律關係，訴請被告各給付如聲明第一項、第二項所示。被告則以
    ：否認訴外人劉春成生前曾向銀行借款六十萬元，作為生活費及醫療費。訴外人
    劉春成生前業已將部分財產分給原告及被告乙○○，並約定由該二人負責奉養渠
    。今原告竟向其餘被告五人請求六十萬元之生活費及醫療費，應屬無據等情置辯
    。
二、原告主張兩造均為訴外人劉春成之繼承人之事實，業據其提出戶籍謄本七紙為證
    ，復為被告所不爭執，此部分自堪信為真實。
三、按無法律上之原因而受利益，致他人受損害者，應返還其利益。雖有法律上之原
    因，而其後已不存在者，亦同；又繼承人對於被繼承人之債務，負連帶責任。繼
    承人相互間對於被繼承人之債務，除另有約定外，按其應繼分比例負擔之；再者
    ，連帶債務人中之一人，因清償或其他行為，致他債務人同免責任者，得向他債
    務人請求償還其各自分擔之部分，並自免責時起之利息。前項情形，求償權人於
    求償範圍內，承受債權人之權利。但不得有害於債權人之利益，民法第一百七十
    九條、第一千一百五十三條、第二百八十一條分別定有明文。查本件原告所主張
    除兩造均為訴外人劉春成之繼承人以外之事實，縱係屬實，仍因其本身即對訴外
    人即被繼承人劉春成之債務負連帶責任，依法即有全部清償之義務，故難謂其有
    因清償上開債務而受有何損害。且於原告清償債務後，被告即其餘繼承人固對第
    三人免除給付義務，但原告仍得對被告即其餘繼承人，行使內部求償權或代位請
    求權。由是以觀，被告即其餘繼承人既仍須對原告依民法二百八十一條第一項規
    定，償還所應分擔之部分，或依同條第二項規定，負債務人之責任，被告自當無
    受有任何利益可言。從而，原告依不當得利之法律關係請求，顯與法定構成要件
    不符，自屬無理由。
四、綜上所述，原告訴請被告乙○○給付十四萬二千八百三十七元，其餘被告五人各
    給付十九萬九千九百八十元，及均各自八十八年十一月五日（即起訴狀繕本送達
    翌日）起，至清償日止，按週年利率百分之五計算之利息，均屬無理由，應予駁
    回。又原告之訴既經駁回，其假執行之聲請，自應併予駁回。
五、本件事證已明，兩造其餘之主張與舉證，均無礙於本院前揭認定，爰不一一論述
    ，附予敘明。
據上論結，本件原告之訴為無理由，依民事訴訟法第七十八條，判決如主文。
中      華      民      國    八十九    年      一      月    二十八    日
                                    臺灣臺中地方法院民事第三庭
~B法      官  唐敏寶
右為正本係照原本作成
如不服本判決，應於判決送達後二十日內，向本院提出上訴狀。
中      華      民      國    八十九    年      二      月      二      日
~B法院書記官


司法院資訊處製作；財團法人民間司法改革基金會備份。
